【裁判字號】    97,上訴,4196
【裁判日期】    971118
【裁判案由】    毒品危害防制條例
【裁判全文】
臺灣高等法院刑事判決                97年度上訴字第4196號
上  訴  人  臺灣板橋地方法院檢察署檢察官
被      告  甲○○
                    國民
指定辯護人  本院公設辯護人郭書益
上列上訴人因被告違反毒品危害防制條例案件，不服臺灣板橋地
方法院97年度訴字第758號，中華民國97年8月6日第一審判決（
起訴案號：臺灣板橋地方法院檢察署96年度偵字第11862號），
提起上訴，本院判決如下：
    主  文
原判決撤銷。
甲○○販賣第二級毒品，處有期徒刑肆年。扣案之第二級毒品甲
基安非他命玖包驗餘總淨重肆拾捌點伍柒公克沒收並銷燬之。扣
案之包裝袋玖個、小型分裝袋壹佰零參個、電子磅秤壹臺均沒收
。
    事  實
一、甲○○明知甲基安非他命係毒品危害防制條例所明定之第二
    級毒品，不得非法持有、販賣，竟意圖營利，於民國96年5
    月20日下午2、3時許，在臺北縣永和市○○路某網咖店外，
    出資新臺幣（下同）10萬元，以每1臺兩換算為35公克87,50
    0元為購毒之計價標準，向不詳姓名年籍綽號「大頭」之成
    年男子，販入第二級毒品甲基安非他命7小包、1中包、1大
    包，共計9包（起訴書誤載為7包）共淨重約48.63公克後，
    欲以每1公克2,500元之價格俟機販賣予不特定人。嗣於同日
    下午4時許，在臺北縣板橋市○○街253巷16弄7號其居處，
    為警持搜索票而查獲，當場經警在甲○○隨身包包及2只手
    提包內，扣得其甫向綽號「大頭」販入之第二級毒品甲基安
    非他命9包（起訴書誤載為7包，毛重共約50.864公克，驗前
    淨重約48.63公克，取0.06公克鑑定用罄，驗餘總淨重48.57
    公克）、及其所有預供販賣所用之小型分裝袋1袋共103個、
    電子磅秤1臺，與另供施用甲基安非他命所用之吸食器1組等
    物。
二、案經臺北市政府警察局中正二分局報請臺灣板橋地方法院檢
    察署檢察官偵查後起訴。
    理  由
壹、程序方面：
一、警詢筆錄係在被告自由意志下製作完成：
    經原審勘驗被告在警詢筆錄製作時之錄音帶結果，該份筆錄
    製作過程，被告皆言談自然，並無遭恐嚇、威脅、暴力或有
    警方刻意切斷錄音等其他奇怪情形發生，且被告所回答重點
    亦與警詢筆錄內容相同等情，此有原審９７年６月３、４日
    共２日之勘驗筆錄存卷可憑（請參見原審卷第71頁起至第86
    頁），且證人即承辦之員警姜林龍於偵查中亦證稱：警詢並
    無對被告刑求逼供等語（見偵查卷第57頁），堪認被告之警
    詢時供承，均係在自由意志下所陳述，依法自得為本案之證
    據。
二、本件被告甲○○及辯護人對於扣案甲基安非他命毒品等證物
    、內政部警政署刑事警察局96年6月7日刑鑑字第0960079592
    號鑑驗通知書（偵卷第52頁）等證據之證據能力，均不爭執
    ，其中扣案證物為警方依法搜索扣押所得之物，有臺灣板橋
    地方法院核發之搜索票、搜索扣押筆錄、扣押物品目錄表、
    扣押物品收據等附於偵查卷可稽，並非實施刑事訴訟程序之
    公務員因違背法定程序取得之證據；鑑定書則為檢察機關基
    於檢察一體原則，由該管檢察長對於轄區內之案件，以事前
    概括選任鑑定人或囑託鑑定機關（團體）之方式，俾便轄區
    內之司法警察官、司法警察對於調查中之此類案件，得即時
    送請事前已選任之鑑定人或囑託之鑑定機關（團體）實施鑑
    定，該鑑定人或鑑定機關（團體）亦視同受承辦檢察官所選
    任或囑託而執行鑑定業務，其等出具之書面鑑定報告自屬刑
    事訴訟法第206條所定之傳聞例外。依刑事訴訟法第158條之
    4、第159條之5等規定，上開證據均具有證據能力。至於被
    告於本件警詢時，所為其欲日後販出而購入毒品之自白，經
    查並非出於強暴、脅迫、利誘、詐欺、疲勞訊問、違法羈押
    或其他不正之方法，且與事實相符，依刑事訴訟法第156條
    第1項規定，亦得作為證據。
貳、實體方面：
一、訊據被告固坦承有於上揭時、地約以10萬元購入扣案之9包
    第二級毒品甲基安非他命，價格係每35公克以一兩計87,500
    元，並於購毒後不到2小時，於上址，為警於其上揭居處查
    獲其持有第二級毒品甲基安非他命9包、及小型分裝袋103個
    、電子磅秤1臺等事實，惟否認有何販賣第二級毒品之犯行
    ，辯稱：伊並無販賣上揭毒品之意圖，扣案之甲基安非他命
    係伊買回來供己施用，由伊與伊友人綽號「黑鬼」、「膀胱
    」、「阿志」4人每人各出資25,000元，由伊向「大頭」購
    買，購買之價格約是10萬元，「大頭」說湊10萬元，他會給
    伊等多一點云云。經查：
(一)、被告於前揭時、地約以10萬元購入扣案之9包第二級毒品甲
    基安非他命，價格係每35公克以一兩計87,500元，並於購毒
    後不到2小時，於上址，為警於其上揭居處查獲持有白色結
    晶體共9包，並扣得分裝袋103個、電子磅秤1臺及施用甲基
    安非他命吸食器1組之事實，業經被告迭於警詢、檢察官訊
    問、原審及本院審理時均自白不諱，且有臺北市政府警察局
    中正二分局扣押物品目錄表、搜索扣押筆錄各1份、查扣物
    品照片11張在卷可稽。又前述扣案之白色結晶9包經送鑑驗
    結果，均含第二級毒品甲基安非他命成分，驗前總毛重52.2
    公克，驗餘總淨重48.57公克（52.20-0.06-3.57＝48.57）
    等情，有內政部警政署刑事警察局96年6月7日刑鑑字第0960
    079592號鑑定書1附卷（見96年偵字第11862號卷第52頁）足
    佐，被告此部分自白核與事實相符，堪予採信。是其持有第
    二級毒品甲基安非他命之事實，堪以認定。
(二)、依被告無論於警詢時及檢察官偵訊、原審及本院審理時均供
    稱合資購買人，計有被告及其友人綽號「黑鬼」、「阿志」
    、「膀胱」共４人合資購買，且因「大頭」缺錢，故價格較
    為便宜，其女友有在上班，其亦有跟隨父親做事，故其有經
    濟來源；另次則是被告與綽號「小本」之人合資共買毒品云
    云。惟參諸被告於警詢時曾供稱：「（警問：你都將安非他
    命賣予何人？如何販賣？售價為何？）我都是與幾個朋友一
    起合買，然後再按照每兩（註：即３５公克）８７５００元
    除以３５後，『再看他們的需要』以每公克２５００元給我
    朋友。他們都會主動與我聯絡。」（見偵查卷第9頁）。以
    被告所述「再看他們之需要」之用詞而言，顯然被告之友人
    「黑鬼」、「阿志」、「膀胱」等３人，並未如被告於原審
    時所述之「我朋友黑鬼及阿志都是前一天就將錢拿給我」云
    云（請參見第一審卷第６５頁），亦即所謂合資之金額，並
    非如被告所述之４人各自出資４分之１。然被告自始至終均
    無法提供綽號「黑鬼」、「阿志」、「膀胱」等３友人之真
    實姓名或年籍資料以供本院查證，是被告關於合資購毒之辯
    解，尚難遽採。
(三)、被告雖辯稱上開甲基安非他命係供其本身及其女友每日施用
    所需云云，然查：依文獻記載服用甲基安非他命於未成癮之
    成人其最低致死量為1克，每日口服劑量為2.5至25毫克，故
    被告一次購入純度為百分之98，淨重約48.63公克之甲基安
    非他命，若以每次施用量為0.25公克推算，於被告隨身包包
    及手提包內為警搜索查獲之甲基安非他命數量可供被告施用
    約195次，足敷被告施用達半年以上至1年之久，參以臺灣北
    部地區潮濕之天候型態，毒品並不適於久存，則被告若單純
    購入甲基安非他命供己施用，斷無一次購入足敷自己施用長
    達半年以上至1年之鉅額毒品數量，足見被告上開辯解，顯
    與常理不符。
(四)、本案向警員姜林龍、高樹聖匿名檢舉之證人A1於警詢時，僅
    曾指述被告施用毒品及持有槍枝之犯罪事實，並未證述被告
    販賣第二級毒品甲基安非他命予他人，此經原審查閱96年度
    警聲搜字第2258號案卷無訛，是證人姜林龍、高樹聖即查獲
    本案之員警證稱該匿名檢舉人有檢舉被告販賣毒品等語，即
    失所憑。再證人姜林龍證陳「該線民說看過買毒品之人以電
    話聯絡被告買毒品」云云，乃屬傳聞轉述，觀諸A1之警詢筆
    錄，亦無隻字片語提及此節，A1復未於偵查及原審審理中到
    庭證述被告曾販賣或意圖販賣毒品之相關情節，證人姜林龍
    此部分證述，無從執為不利於被告之認定。
(五)、按毒品危害防制條例第4條各項之販賣毒品罪，以行為人有
    營利之目的（意思），而販入或賣出毒品或二者兼而有之之
    行為者，為其構成要件。該罪並不以販入後復行售出為必要
    ，如本於營利之意圖而販入，其販賣罪即屬成立，縱令其販
    入時，並具有非法施用之意圖，亦不影響其同時存有出售營
    利之意圖，仍無解於非法販賣既遂罪之成立。又販賣毒品遭
    查獲後，除非向訴追機關供出其販入及販出時之價格，否則
    司法機關衡難探知販入及販出價格，況毒品之黑市價格常因
    查緝毒品之寬嚴不同、販賣之人為大盤商、中盤商、小盤商
    而有不同，且販賣之人摻入雜質比例、買入者買入之數量，
    甚至販賣者與買入者之交情，亦影響毒品之販入及販出價格
    （最高法院25年非字第123號判例、88年度台上字第2398號
    判決參照）。本件依被告之警詢供述係以35公克為一臺兩計
    、35公克8萬7500元之代價向綽號「大頭」之男子購入第二
    級毒品甲基安非他命，則依上述標準計算則可知被告之進價
    為每1公克2500元至明。又被告於警詢自承欲以1公克2500元
    之代價售出，然而1臺兩經換算為公克實際上應為37.5公克
    ，若以1公克2500元作為計價標準，則被告每售出1臺兩甲基
    安非他命則可得93,750元（2500×37.5＝93,750）之代價，
    扣除被告購入成本87,500元，每售出1臺兩可得利6250元之
    利潤，是本件參酌被告平日雖有施用甲基安非他命之習慣，
    且參以被告警詢時坦承無業，家庭經濟貧寒；於原審陳稱其
    與其父親一起工作，其女友有工作，故有購毒之資金云云。
    然其友女之收入，並非被告之收入，縱認其於本院供稱伊每
    月收入約3萬元，收入亦非豐厚，惟其於經濟不佳之情形下
    猶花費至少10萬元之金錢購買數量非微之甲基安非他命，足
    見其具有購入毒品後再將之販出之意，因認被告購入上開毒
    品之際，確有販賣營利之意圖甚明。而被告於警詢時確供承
    其購買毒品時，即有日後伺機售出之意，此經原審勘驗警詢
    錄音帶無訛，被告復未具體指陳其先前陳述時，究係受到職
    司犯罪偵查之公務員何種強暴、脅迫、利誘、詐欺、疲勞訊
    問、違法羈押或不正方法，本件經查更無何等違法訊問情事
    ，被告於本院否認前詞，辯稱購買毒品之目的均在供己施用
    云云，顯屬卸責之詞，不足採信。
(六)、被告購入上開毒品之際，既有販賣營利之意圖，已如前述，
    此外，復有電子磅秤1臺、小型分裝袋103個扣案可資佐證。
    上開事證予以整體觀察，足可架構出被告販賣甲基安非他命
    之事實，而非將各個證據強為割裂分別判斷，否則即失證據
    推理之功能，致各種之犯罪事實無從憑斷。
(七)、綜上所述，本件事證明確，被告所辯無非事後飾詞卸責，委
    無足採，其犯行堪以認定。
二、按販賣毒品罪，並不以販入之後復行賣出為構成要件，只須
    以營利為目的將毒品購入或將之賣出，有一於此，其犯罪即
    已完成，至意圖販賣而持有毒品罪，則係行為人原無販賣營
    利之意圖，於購入或因其他原因取得毒品後，始另行起意販
    賣營利者而言。亦即，毒品危害防制條例所謂販賣行為，不
    以販入後復行賣出為必要，祇要以營利意思之為目的，而有
    販入或賣出二者其一之行為，即足構成，行為人持有第一級
    或第二級毒品，有以主觀上營利售賣意圖而販入第一級或第
    二級毒品，其雖未及賣出，仍應論以販賣第一級或第二級毒
    品罪既遂罪責；如非以營利售賣意圖而販入，或因其他原因
    而持有，嗣起意圖利售賣，尚未著手於賣出行為，始成立意
    圖販賣而持有第一級或第二級毒品罪責（最高法院95年度臺
    上字第3574號、90年度臺上字第1898號判決意旨可資參照）
    。被告甲○○意圖營利而向「大頭」販入第二級毒品安非他
    命，自已構成販賣罪。核其所為，係犯毒品危害防制條例第
    4條第2項之販賣第二級毒品罪。公訴意旨認被告係犯同條例
    第5條第2項之意圖販賣而持有第二級毒品罪，尚有未合，惟
    販賣毒品罪及意圖販賣而持有毒品罪，僅行為人販入或持有
    毒品時主觀上之意圖有所不同，其持有毒品之基本事實仍屬
    同一，本件起訴書犯罪事實已有論及被告意圖營利而以87,
    500元之代價向「大頭」之男子購入第二級毒品甲基安非他
    命之事實，且經本院踐行調查其販入或持有毒品時主觀上之
    意圖，俾利其答辯，本院自得援引刑事訴訟法第300條規定
    ，變更檢察官原起訴之法條而為審理。又檢察官雖起訴被告
    以87,500元代價販入本件第二級毒品甲基安非他命之情，惟
    被告於偵查中、原審及本院均供承87,500元係每35公克之價
    錢，本件扣案之毒品伊共花費10萬元購入等語（見偵查卷第
    43、63頁、第一審卷第36頁、本院卷第49頁），查本院認定
    之犯罪事實與起訴事實核屬實質上一罪，本院自得予以審理
    。又被告持有第二級毒品之低度行為，應為其販賣之高度行
    為所吸收，不另論罪。另查被告僅意圖營利購入上開第二級
    毒品甲基安非他命，預備販售予他人獲利，又於購入毒品1
    、2小時後未及販出旋遭查獲，卻觸犯法定本刑為無期徒刑
    或7年以上有期徒刑之罪，縱處以最輕本刑之有期徒刑7年，
    亦顯過重，犯罪情狀尚堪憫恕，爰依刑法第59條規定酌減其
    刑。
三、原審就卷內各項證據資料未詳予勾稽，認被告持有甲基安非
    他命之行為，與被告另案96年度毒偵字第4024號施用毒品案
    件（被告經臺灣板橋地方法院來察署送觀察、勒戒，因認有
    繼續施用毒品之傾向，再執行強制戒治，已於96年7月10日
    因無繼續強制戒治之必要釋放出所，業由同署檢察官於97年
    8月6日，以97年度戒毒偵字第413號為不起訴處分確定）為
    同一案件，為其施用毒品之高度行為吸收，檢察官起訴程序
    違背規定，遽為被告不受理之諭知，惟本件被告所為應係犯
    販賣第二級毒品罪，已如前述，原審論被告以單純持有第二
    級毒品罪，顯有未洽。檢察官上訴意旨就此指摘原判決不當
    ，非無理由，應由本院將原判決撤銷。爰審酌被告曾於84年
    因犯竊盜罪，經臺灣臺北地方法院判處有期徒刑10月，於85
    年5月29日縮刑滿執行完畢。又於86年間犯竊盜罪、麻醉藥
    品管理條例案件，經同法院判分別判處4月、3月，並定應執
    行有期徒刑6月確定；又於87年間犯搶奪罪，經同法院判處
    有期徒刑1年確定，二案接續執行後，於89年1月31日執行完
    畢，有本院被告前案紀錄表附卷可參，雖不構成累犯，然足
    見其素行不佳，又毒品危害社會治安甚鉅，各國政府機關無
    不戮力查緝防止毒害擴散，被告明知上揭毒品不得任意販售
    、持有，竟向他人購入後預備伺機販售予他人獲利，所為助
    長毒害蔓延，惟念本件未及賣出即被警查獲，危害尚非鉅大
    ，犯後之態度等一切情狀，量處如主文第2項所示之刑。至
    扣案毒品甲基安非他命9包【毛重分別約為1.148公克、0.95
    4公克、1.046公克、1.124公克、0.590公克、0.590公克、
    1.058公克、8.814公克、35.54公克，毛重共約50.864公克
    ，9包連同編號A5、A6二個乾淨空夾鍊袋共毛重52.20公克；
    9個包裝塑膠袋連同編號A5、A6分裝袋總重約3.57公克，取
    0.06公克鑑定用罄，驗餘總淨重48.57公克（52.20-3.57-0.
    06＝48.57）】，均為查獲之第二級毒品甲基安非他命，已
    鑑定如前，均應依毒品危害防制條例第18條第1項前段之規
    定沒收銷燬。而用以包裝扣案9包甲基安非他命之包裝袋部
    分【以包裝袋總重3.57公克，減去編號A5、A6共1.336公克
    （52.20-50.86 4＝1.336），9包包裝袋總重約2. 234公克
    】，及小型分裝袋1包、編號A5、A6二個分裝袋，共103個、
    電子磅秤1臺，均為被告所有，業據被告供承在卷，且係供
    犯本案犯罪所用之物，應依同條例第19條第1項前段之規定
    沒收之。至吸食器係供被告施用第二級毒品所用之器具，故
    不於本件宣告沒收，併予敘明。
據上論斷，應依刑事訴訟法第369條第1項前段、第364條、第299
條第1項前段、第300條，毒品危害防制條例第4條第2項、第18條
第1項前段、第19條第1項前段，刑法第11條、第59條，判決如主
文。
本案經檢察官呂建昌到庭執行職務。
中    華    民    國    97    年    11    月    18    日
                刑事第七庭審判長法  官  陳晴教
                                法  官  楊智勝
                                法  官  游紅桃
以上正本證明與原本無異。
如不服本判決，應於收受送達後10日內向本院提出上訴書狀，其
未敘述上訴之理由者並得於提起上訴後10日內向本院補提理由書
（均須按他造當事人之人數附繕本）「切勿逕送上級法院」。
                                書記官  阮桂芳
中    華    民    國    97    年    11    月    18    日
附錄：本案論罪科刑法條全文
毒品危害防制條例第4條第2項
製造、運輸、販賣第二級毒品者，處無期徒刑或 7 年以上有期徒
刑，得併科新臺幣 7 百萬元以下罰金。


司法院資訊處製作；財團法人民間司法改革基金會備份。
